臺灣板橋地方法院民事裁定　　　　　100年度事聲更一字第1號
聲　明　人　賴衍儒
相　對　人　張立維
上列當事人間聲請支付命令事件，聲明異議人對於中華民國99年
11月19日本院司法事務官所為99年度司促字第6567號裁定聲明異
議，經本院以99年度事聲字第123 號裁定駁回，聲明人不服提起
抗告，再經臺灣高等法院100年度抗字第442號廢棄原裁定，本院
更為裁定如下：
    主  文
原裁定廢棄。
    理  由
一、按當事人對於司法事務官處理事件所為之終局處分，得於處
    分送達後10日之不變期間內，以書狀向司法事務官提出異議
    ；但支付命令之異議仍適用第518條及第519條之規定；司法
    事務官認前項異議有理由時，應另為適當之處分；認異議為
    無理由者，應送請法院裁定之；法院認第1項之異議為有理
    由時，應為適當之裁定；認異議為無理由者，應以裁定駁回
    之，民事訴訟法第240條之4第1項、第2項、第3項分別定有
    明文。查本件異議人就本院司法事務官於99年11月19日99年
    度司促字第6567號裁定以「本件異議於99年11月9日始提出
    異議，顯逾法定期間」而駁回其聲明異議之終局處分（依民
    事訴訟法第240條之2條第1項規定以「裁定」名稱為之）聲
    明異議，是本院自應依法就司法事務官所為之裁定，審究異
    議人之異議有無理由，合先說明。
二、本件異議意旨略以：鈞院98年度司促字第20152 號及99年度
    司促字第6567號支付命令均未合法送達異議人，上開支付命
    令乃係寄存於派出所內。而鈞院隨即以「送達結果未能合法
    送達於債務人賴衍儒收受，請台端另行起訴請求」之通知送
    達於債權人，嗣鈞院竟違背上開正確做法，而改以寄存送達
    至異議人之戶籍地址，更違法核發支付命令確定證明書予債
    權人，並由債權人逕向鈞院聲請強制執行並核發債權憑證。
    故鈞院不合法送達不生送達及確定之效力，該支付命令既經
    異議人知悉自得提出異議以阻卻其確定，爰請求廢棄原裁定
    等語。
三、按民事訴訟法第138 條所規定之寄存送達，限於不能依同法
    第136 條及第137 條規定行送達者，始得為之，設其送達之
    處所，雖原為應受送達人之住居所、事務所或營業所而實際
    上已變更者，該原住居所、事務所或營業所，即非應為送達
    之處所，自不得於該原處所為寄存送達。再依第138條之規
    定為寄存送達，除須將應送達之文書寄存送達地之自治或警
    察機關外，並須製作送達通知書，記明寄存文書之處所，黏
    貼於應受送達人住居所、事務所或營業所門首，俾應受送達
    人知悉寄存之事實，前往領取，二者缺一均不能謂為合法之
    送達（參照最高法院64年度台抗字第481號判例意旨）。復
    依一定之事實，足認以久住之意思，住於一定之區域者，即
    為設定其住所於該地，為民法第20條所明定，是我國民法關
    於住所之設定，兼採主觀主義及客觀主義之精神，必須主觀
    上有久住一定區域之意思，客觀上有住於一定區域之事實，
    該一定之區域始為住所，故住所並不以登記為要件。又戶籍
    法為戶籍登記之行政管理規定，戶籍地址乃係依戶籍法所為
    登記之事項，戶籍地址並非為認定住所之唯一標準，此有最
    高法院93年度台抗字第393號裁判意旨可資參照。
四、經查，本院於99年11月19日核發99年司促字第6567號支付命
    令，於99年4月28日係寄存送達於異議人設於新北市○○區
    ○○街123巷5號戶籍地址之警察機關即新北市政府三重分局
    慈福派出所，此有卷附之送達證書、異議人戶籍謄本等件在
    卷可稽。惟經本院向新北市政府警察局三重分局查詢之結果
    ，該分局係函覆異議人並未居住於前揭戶籍址，並無人領取
    本院於99年4月28日寄存送達之司法文書等語，有新北市政
    府警察局三重分局100年7月1日新北警重刑字第1000032961
    號函在卷可憑。是異議人主張其並未實際居住於前揭戶籍址
    ，乃係居住於新北市○○區○○路410號之1等語，有異議人
    之聲明異議狀1份在卷可按，是異議人之上開主張，自堪採
    信。則查，本件支付命令於99年4月28日就異議人之前揭戶
    籍地址所為之寄存送達，因該處所尚非應送達之處所，揆諸
    前揭說明，因不得以上開處所為寄存送達，是縱為寄存送達
    ，亦不生送達效力。原裁定未審究異議人並未實際居住於寄
    存送達地址，即以「本件異議於99年11月9日始提出異議，
    顯逾法定期間」為由，而駁回其聲明異議之終局處分，尚有
    未洽。聲明異議意旨指摘原裁定不當，求予廢棄，為有理由
    ，應由本院將原裁定廢棄，另由本院司法事務官更為適當之
    處理。
五、據上論結，本件聲明異議為有理由，依民事訴訟法第240 條
    之4 第3 項前段，裁定如主文。
中    華    民    國   100    年    8     月    9     日
                  民事第三庭    法  官  邱靜琪
以上正本係照原本作成。
如不服本裁定應於送達後10日內向本院提出抗告狀，並應繳納抗
告費新台幣1,000 元。
中    華    民    國    100    年    8    月    9     日
                                書記官  鄭美莉